臺灣新竹地方法院刑事裁定
111年度單聲沒字第75號
聲  請  人  臺灣新竹地方檢察署檢察官
被      告  周為綸



上列聲請人聲請單獨宣告沒收違禁物（111年度聲沒字第263號)
，本院裁定如下：
    主  文
扣案之第一級毒品海洛因肆包（含包裝袋肆只，驗餘淨重合計貳
點柒貳公克）及第二級毒品甲基安非他命玖包（含包裝袋玖只，
驗餘淨重合計貳拾點玖伍肆公克），均沒收銷燬；扣案之吸食器
壹組、刮勺壹支，均沒收。
    理  由
一、聲請意旨略以：㈠新竹縣政府警察局竹北分局於民國109年9
    月30日11時40分許，在新竹縣○○市○○○○路00號對面，查獲被
    告周為綸涉犯施用及持有第二級毒品案件；㈡桃園市政府警
    察局中壢分局於111年1月15日19時15分許，在桃園市○○區○○
    路0段00○0號（聲請書誤載為文中路2段31之9號，應予更正
    ）前，查獲被告涉犯施用及持有第一、二級毒品案件；㈢新
    竹市警察局第二分局於111年3月3日15時40分許，在新竹市○
    區○○路000號關東橋派出所，查獲被告涉犯施用第一、二級
    及持有第一級毒品案件，業經臺灣新竹地方檢察署檢察官以
    111年度毒偵字第444號、第1055號及111年度撤緩毒偵緝字
    第64號、第65號、第66號、第67號及第68號為不起訴處分確
    定，有該處分書在卷足稽。惟查扣案之㈠第二級毒品甲基安
    非他命1包（毛重16.46公克，參見臺灣新竹地方檢察署111
    年度撤緩毒偵緝字第65號卷宗）；㈡第一級毒品海洛因3包（
    總淨重2.44公克）、第二級毒品甲基安非他命8包（毛重共
    計7.08公克，參見臺灣新竹地方檢察署111年度毒偵字第105
    5號卷宗）；㈢第一級毒品海洛因1包（淨重0.40公克，參見
    臺灣新竹地方檢察署111年度毒偵字第444號卷宗）均係違禁
    物；扣案之㈠安非他命吸食器1組、刮勺1支（參見臺灣新竹
    地方檢察署111年度撤緩毒偵緝字第65號卷宗【聲請書誤載
    為111年度毒偵字第1055號卷宗，應予更正】）等物，均為
    被告所有且供犯罪所用之物，請依刑法第38條第2項、第40
    條第2、3項及毒品危害防制條例第18條第1項前段規定，宣
    告沒收銷燬等語。
二、按查獲之第一、二級毒品及專供製造或施用第一、二級毒品
    之器具，不問屬於犯罪行為人與否，均沒收銷燬之；違禁物
    得單獨宣告沒收；若案件未起訴者，應由檢察官聲請法院以
    裁定沒收之，毒品危害防制條例第18條第1項前段、刑法第4
    0條第2項所明定，並經司法院著有18年院字第67號解釋可參
    。次按供犯罪所用、犯罪預備之物或犯罪所生之物，屬於犯
    罪行為人者，得沒收之；又刑法第38條第2項之物，因事實
    上或法律上原因未能追訴犯罪行為人之犯罪或判決有罪者，
    得單獨宣告沒收，刑法第38條第2項、第40條第3項亦分別定
    有明文。
三、經查：
㈠、被告前①於109年9月29日上午某時許，在雲林縣某友人住處，
    以燒烤玻璃球吸食煙霧方式，施用第二級毒品甲基安非他命
    1次；又②於111年1月15日19時許，在桃園市○○區○○路○段00○
    0號全家便利商店前之某車內，先以捲菸之方式，施用第一
    級毒品海洛因1次，再以燒烤玻璃球吸食煙霧方式，施用第
    二級毒品甲基安非他命1次；又③111年3月3日12時許，新竹
    縣○○市○○○○路00巷00號住處，先以捲菸之方式，施用第一級
    毒品海洛因1次，再以燒烤玻璃球吸食煙霧方式，施用第二
    級毒品甲基安非他命1次，上開①犯行經本院以111年度毒聲
    字第90號裁定令入勒戒處所施以觀察、勒戒，嗣於111年9月
    1日因認無繼續施用傾向釋放出所，並經臺灣新竹地方檢察
    署檢察官以111年度毒偵字第444號、第1055號及111年度撤
    緩毒偵緝字第64號、第65號、第66號、第67號及第68號為不
    起訴處分確定，而被告上開②、③犯行之時間分別為111年1月
    15日19時許、111年3月3日12時許，經核均為該案觀察、勒
    戒效力所及，不得再行追訴，業由臺灣新竹地方檢察署檢察
    官以上開案號併為不起訴處分確定等情，有上開刑事裁定、
    不起訴處分書、臺灣高等法院被告前案紀錄表各1份在卷可
    憑。本案既未經起訴，依前揭說明，法院自應依檢察官之聲
    請沒收違禁物。
㈡、被告本件為警查扣：⑴白色結晶1包，經送台灣尖端先進生技
    醫藥股份有限公司毒品原物鑑定實驗室檢驗結果，確含有第
    二級毒品甲基安非他命成分（實驗室分析編號DAA1733，毛
    重16.46公克，淨重15.544公克，使用量0.012公克，剩餘量
    15.532公克），有該實驗室於109年10月16日出具之毒品證
    物鑑定分析報告1份附卷足考（見撤緩毒偵緝65卷第26頁）
    ；⑵白色透明結晶8包，經送台灣尖端先進生技醫藥股份有限
    公司毒品原物鑑定實驗室檢驗結果，確含有第二級毒品甲基
    安非他命成分（總毛重7.08公克，總淨重5.425公克，驗餘
    總毛重7.077公克；取樣實驗室分析編號DAA9356進行抽樣分
    析，毛重0.95公克，淨重0.728公克，使用量0.003公克，剩
    餘量0.725公克）、粉末2包及碎塊狀1包，經送法務部調查
    局濫用藥物實驗室檢驗結果，均含有第一級毒品海洛因成分
    （粉末2包：合計淨重1.90公克，驗餘淨重1.80公克；碎塊
    狀1包：淨重0.54公克，驗餘淨重0.53公克），上開鑑驗結
    果分別有台灣尖端先進生技醫藥股份有限公司毒品原物鑑定
    實驗室於111年2月23日出具之毒品證物鑑定分析報告、法務
    部調查局濫用藥物實驗室於111年4月21日出具之調科壹字第
    11123007650號鑑定書各1份在卷可參（見桃園地檢毒偵1063
    卷第165頁、第179頁）；⑶粉末1包，經送法務部調查局濫用
    藥物實驗室檢驗結果，確含有第一級毒品海洛因成分（淨重
    0.40公克，驗餘淨重0.39公克），有該實驗室於111年5月5
    日出具之調科壹字第11123008400號鑑定書1份附卷可佐（見
    毒偵444卷第60-1頁）。是上開扣案⑴至⑶之物，均屬毒品危
    害防制條例管制之第一、二級毒品，而盛裝上開毒品之外包
    裝袋，以現今所採行之鑑驗方式，包裝袋仍會殘留微量毒品
    而無法將之完全析離，有法務部調查局調科壹字第09362396
    5550號函可資參佐，亦屬查獲之毒品，自均應依毒品危害防
    制條例第18條第1項前段之規定宣告沒收銷燬之。從而，本
    件聲請應予准許。至因鑑驗用罄部分，業已滅失，爰不另宣
    告沒收銷燬，附此敘明。另本件扣案之吸食器1組、刮勺1支
    ，均為被告所有供本件施用第一級毒品所用之物，業據其於
    警詢及偵查中供承在卷（見毒偵1848卷第15頁、第62頁反面
    、第92頁反面），應均依刑法第38條第2項規定，宣告沒收
    。
四、依刑事訴訟法第455條之36第2項，毒品危害防制條例第18條
    第1項前段，刑法第11條、刑法第38條第2項、第40條第2項
    、第3項，裁定如主文。
中　　華　　民　　國　　111 　年　　12　　月　　 9　　日
                  刑事第六庭  法　官  林涵雯
以上正本證明與原本無異。
如不服本裁定，應於裁定送達後5日內向本院提出抗告狀。
中　　華　　民　　國　　111 　年　　12　　月　　9 　　日
                              書記官  林汶潔